臺灣雲林地方法院民事裁定　　　　　　100年度消債更字第7號
聲　請　人
即債務　人　蔡汶純
上列當事人因消費者債務清理事件聲請更生，本院裁定如下：
    主  文
聲請人即債務人蔡汶純自中華民國一百年四月二十五日下午五時
起開始更生程序。
命司法事務官進行本件更生程序。
保全處分之聲請駁回。
    理  由
一、按債務人不能清償債務或有不能清償之虞者，得依本條例所
    定更生或清算程序，清理其債務；債務人對於金融機構因消
    費借貸、自用住宅借款、信用卡或現金卡契約而負債務，在
    聲請更生或清算前，應提出債權人清冊，以書面向最大債權
    金融機構請求協商債務清償方案，並表明共同協商之意旨。
    債務人與金融機構協商成立者，不得聲請更生或清算。但因
    不可歸責於己之事由，致履行顯有重大困難者，不在此限；
    又法院開始更生程序之裁定，應載明其年、月、日、時，並
    即時發生效力。又法院裁定開始更生或清算程序後，得命司
    法事務官進行更生或清算程序；必要時，得選任律師、會計
    師或其他適當之自然人或法人一人為監督人或管理人，消費
    者債務清理條例第3條、第151條第1項、第5項、第45條第1
    項及第16條第1項分別定有明文規定。
二、本件聲請人主張：其於消費者債務清理條例施行後，曾以書
    面向最大債權金融機構三信商業銀行股份有限公司請求共同
    協商債務清償方案，約定自97年12月起，每月清償新臺幣（
    下同）15 ,171 元，當時其每月收入約26,125元，扣除基本
    生活費後，每月均需向配偶張永昌索取3,000 元至5,000 不
    等之金錢，始得以按時繳款，未曾毀諾；惟99年11月時，未
    納入無擔保債務協商機制之民間債權人向法院聲請強制執行
    ，按月扣其薪資3 分之1 ，致其每月薪資扣除最低基本生活
    費用及長子張育倫（97年12月5 日生）之扶養費，共14,491
    元後，已無力繼續繳納協商款，因而不得已於99年12月毀諾
    ，未再依約還款，有不可歸責於己之事由，致履行顯有重大
    困難。且其無擔保或無優先權債務總額未逾1,200 萬元，復
    未經法院裁定開始清算程序或宣告破產，爰向本院聲請更生
    等語。
三、經查：
  (一)聲請人曾經依「消費者債務清理條例」向最大無擔保債權銀
    行三信商業銀行成立協商，於還款24期後方毀諾乙情，業據
    聲請人提出前置協商機制協議書（金融機構無擔保債權）、
    前置協商無擔保債務還款分配表暨表決結果、財團法人金融
    聯合徵信中心債權人清冊及當事人綜合信用報告，並經三信
    商業銀行於100 年3 月22日函復本院債務人辦理協商之情形
    及提出臺灣臺中地方法院97年度消債核字第336 號民事裁定
    為證，堪信為真。
  (二)聲請人主張其每月必要支出之水費150 元、電費400 元、交
    通費700 元、電話費380 元、勞、健保費793 元、日用雜貨
    支出1,000 元、機車強制險68元、膳食費（含與配偶分擔長
    子膳食費）6,000 元，並與配偶分擔褓母費5,000 元，共計
    14,491元，業據聲請人提出水、電費及電信費收據、交通費
    發票、勞工保險被保險人投保資料表、戶籍謄本、戶口名簿
    影本、褓母費領取明細表等為證。本院認依行政院主計處所
    公布99年度臺灣省每人每月最低生活費為新臺幣（下同）
    9,829 元（該最低生活費用已包括食品費、衣著鞋襪費、房
    租水電費、家居管理費、醫療保健費、交通通訊費、娛樂教
    育費及雜項支出等費用在內），故聲請人所列每月實際支出
    扣除與配偶分擔長子膳食費及褓母費後，未逾一般人每月最
    低生活費標準，應屬合理；另本院審酌其子張育倫現年僅3
    歲，處於需全日照顧之年齡，該金額尚符合托育市場行情，
    難認非屬必要。
  (三)再觀諸聲請人所提出員工薪資表，債務人99年11月份之實領
    薪資為24,225元，99年12月份至100 年1 、2 月份之每月薪
    資均遭強制扣薪7,000 元，則聲請人可自由處分之薪資平均
    為19,858元（計算式為：19,125＋14,237＋26,212÷3 ＝19
    ,858），扣除聲請人每月生活費用及所分擔長子之膳食費及
    保母費用14,491元，餘款要履行每月15,171元之協商款項，
    顯有重大困難，縱聲請人每月得向配偶索取3000元至5000元
    不等之生活費，要履行每月15,171元之協商款項，仍有重大
    困難。又聲請人指稱自97年11月協商成立後，聲請人自97年
    12月10日起履行協商條件（每月償還15,171元）至第24期（
    99年11月），償還期間未同時償還民間債權人蔡美文之債權
    ，嗣因民間債權人蔡美文於99年11月聲請對其薪資債權強制
    執行，按月扣薪3 分之1 ，聲請人方無法繼續履行協商條件
    乙節，有本院99年10月27日雲院恭司執卯字第26414 號執行
    命令、本票影本、任職洪揚醫院所出具之服務證明書、員工
    薪資表影本、薪資存摺轉帳影本、97、98年度綜合所得稅各
    類所得資料清單、財政部臺灣省中區國稅局財產歸屬資料清
    單、財產及收入狀況說明書、債權人清冊在卷可稽，可認聲
    請人無法繼續履行，屬不可歸責於己之事由。
  (四)衡酌聲請人目前之經濟狀況，倘能透過更生程序非但可以妥
    適調整其與債權人與其他利害關係人之權利關係，亦能保障
    債權人之公平受償，本件復查無聲請人有消費者債務清理條
    例第6 條第3 項、第8 條或第46條各款所定駁回更生聲請之
    事由存在，則聲請人聲請更生，應屬有據，並命司法事務官
    進行本件更生程序，爰裁定如主文第一項、二項所示。
四、另本件既准更生，依消費者債務清理條例第48條第2 項規定
    ，法院裁定開始更生後，對於債務人不得開始或繼續訴訟及
    強制執行程序，是聲請人聲請保全處分，已無必要，此部分
    之聲請，應予駁回，附此敘明。
中    華    民    國    100    年    4    月    25    日
              民事第一庭    法      官  高士傑
上為正本係照原本作成。
本件不得抗告。
本裁定已於民國一○○年四月二十五日下午五時公告。
中    華    民    國    100    年    4    月    25    日
                            書  記  官  蘇靜怡